【裁判字號】    92,交易,372
【裁判日期】    920725
【裁判案由】    過失致死
【裁判全文】
臺灣臺北地方法院刑事判決                        九十二年度交易字第三七二號
    公  訴  人  臺灣臺北地方法院檢察署檢察官
    被      告  甲○○  男  十.
右列被告因過失致死案件，經檢察官提起公訴（九十二年度偵字第八四八三號），本
院判決如左：
    主  文
甲○○因過失致人於死，處有期徒刑捌月，緩刑參年。
    事      實
一、甲○○於民國九十二年三月九日下午，騎乘車號ＢＫＩ－八二九號重機車搭載友
    人黃穗凱，沿台北市○○○路北往南方向第三車道行駛，於同日下午三時二十分
    許，行經羅斯福路四段七十六號前（即捷運公館站一號出口前）時，本應注意車
    前狀況，並隨時採取必要之安全措施，而依當時天候晴、日間有自然光線、路面
    乾燥、無缺陷、無障礙物、視距良好等情，並無不能注意情事，竟疏未注意行人
    鄭重和違規在前方第二快車道內行走之動態，為閃避同車道前方向右變換車道欲
    停靠站牌之公車，即貿然向左切換至禁行機車之第二快車道內行駛，致閃煞不及
    撞及鄭重和，使鄭重和因而受有頭部外傷併顱內出血等傷害，經送醫急救後，仍
    因傷重引發肺炎、敗血症、急性腎衰竭延至同年月三十一日上午三時十三分不治
    死亡。與甲○○同行之黃穗凱於事發後隨即報警處理，甲○○於警員據報前往醫
    院處理時在場坦承肇事接受裁判。
二、案經鄭重和之女乙○○訴由台北市政府警察局中正第二分局報告臺灣臺北地方法
    院檢察署檢察官偵查起訴。
    理      由
一、右揭犯罪事實，業據被告甲○○於警訊、偵查及審理中均供承不諱，核與證人即
    同行友人黃穗凱所證述事發情節相符（本院九十二年七月十七日審判筆錄參照）
    ，並有道路交通事故調查報告表、道路交通事故補充資料表、交通事故談話紀錄
    表、現場照片等件附卷可稽。而被害人鄭重和確係因本件交通事故，受有如事實
    欄所載之傷害，經送醫急救後仍於九十二年三月三十一日上午三時十三分不治死
    亡，亦經臺灣臺北地方法院檢察署檢察事務官督同法醫師相驗無訛，有相驗屍體
    證明書、驗斷書、勘驗筆錄、及台北醫學大學附設醫院出具之臨時死亡證明書、
    診斷證明書、病人病危通知單在卷足憑。依道路交通安全規則第二條第一項第一
    款所定，該規則所言之汽車包括機器腳踏車，而汽（機）車行駛時，駕駛人應注
    意車前狀況，並隨時採取必要之安全措施；機器腳踏車行駛之車道，應依標誌或
    標線之規定，道路交通安全規則第九十四條第三項、第九十九條第一項分別定有
    明文，被告為已考領駕照之駕駛人，對此實難諉稱不知。又依現場照片及道路交
    通事故調查報告表所載（偵卷第十三頁、第十八頁參照），肇事路段第二快車道
    內有「禁行機車」之禁制標線，且事發當日天候晴、日間有自然光線、路面乾燥
    、無缺陷、無障礙物、視距良好，並無不能注意情事，詎被告疏未注意行人鄭重
    和在第二快車道內行走之動態，且貿然駛入該禁行機車之車道內，致撞及鄭重和
    而肇事，伊對本件事故之發生為有過失，至屬明確。惟本件肇事路段設有窄式無
    柵欄分向島，且事發地點前方一百公尺範圍內設有人行天橋，有現場照片及道路
    交通事故調查報告表可按，鄭重和在該路段穿越道路，係違反道路交通安全規則
    第一百三十四條第一款及第二款之規定，其對本件事故之發生，同有過失。又被
    告之過失犯行與被害人鄭重和之死亡結果間具相當因果關係。綜上，足認被告自
    白與事實相符，本件罪證明確，被告犯行洵堪認定。
二、至公訴人認被告另有超速行駛之過失一節，經查：肇事路段速限為時速五十公里
    ，有道路交通事故調查報告表可按，又被告於事發後及本院審理中分別表明伊於
    事發之際車速約為時速三十餘公里，亦有交通事故談話紀錄表可佐（偵卷第十五
    頁、本院九十二年七月十七日審判筆錄第五頁參照），再參以事發後現場並未遺
    留被告機車之煞車痕等跡證，以資推斷被告於事發之際行車速度為何，是以尚難
    遽認被告確實超速行駛。被告雖於本院審理時曾陳稱：當日伊切換至第二快車道
    後方看見被害人，斯時雙方相距約有三十公尺，公訴人並以此推論設若被告行車
    速度僅有三十餘公里，當不致無法及時煞停，故認被告確實超速行駛。然被告駕
    車切換至第二車道內方發現被害人，當時雙方之距離為何，被告先後陳述並不一
    致，伊於警詢時陳稱距離為二公尺（偵卷第十五頁交通事故談話紀錄表），在本
    院審理時則先後陳稱相距約三十公尺、約一台公車車身之長度（本院九十二年七
    月十七日審判筆錄第三頁、第六頁參照），對此證人黃穗凱則稱：被告駕車剛切
    換車道不久，就在車道上看見一個老先生，其不記得從看見該老先生到發生碰撞
    相距多久時間，但知道當時機車車速沒有很快等語（本院九十二年七月十七日審
    判筆錄第十頁、第十一頁參照），亦未明確說明在第二車道內看見被害人時，雙
    方之距離若干，本院認誠難以被告先後不一之陳述，即認定被告係在與被害人相
    距三十公尺處即發現該危害狀況，卻仍無法煞停以致肇禍，公訴人以此認定被告
    確實超速行車，為本院所不採，併予敘明。
三、核被告所為，係犯刑法第二百七十六條第一項過失致人於死罪。本件肇事地點一
    百公尺範圍內設有人行天橋，且路中設有窄式無柵欄分向島，詳如前述，被害人
    鄭重和未依規定於第二快車道內行走，因而遭被告騎乘機車撞及，惟被告未遵守
    規定擅自駛入禁行機車之第二快車道，而在該車道內駕車肇事，與道路交通管理
    處罰條例第八十六條第二項之規定尚屬有間，未能依該條規定減輕刑責。然被告
    於上開犯行未為任何有偵查犯罪職權之公務員知悉前，不逃避接受裁判，於警員
    前往醫院處理時，即當場承認為肇事人，有警製之自首調查報告表在卷可參，為
    對於未發覺之罪自首而接受裁判，應依刑法第六十二條前段規定減輕其刑。爰審
    酌被告之過失程度非屬輕微、被害人鄭重和擅自進入快車道因而被車撞及亦同有
    過失、被告坦承犯行，犯後態度良好、被害人家屬已領取新台幣一百四十萬元之
    汽車強制責任險保險金等各項情狀，量處如主文所示之刑。再查被告前未曾受有
    期徒刑以上刑之宣告，有臺灣高等法院被告全國前案紀錄表附卷可按，伊因一時
    疏失，致觸犯
    本件犯行，經此次教訓，當知所警惕，而無再犯之虞，本院認前開對伊宣告之刑
    ，以暫不執行為適當，爰併宣告緩刑三年，以啟自新。
據上論斷，依刑事訴訟法第二百九十九條第一項前段，刑法第二百七十六條第一項、
第六十二條前段、第七十四條第一款，罰金罰鍰提高標準條例第一條前段，判決如主
文。
本案經檢察官孫治遠到庭執行職務
中      華      民      國      九十二      年    七    月    二十五    日
                                      臺灣臺北地方法院交通法庭
                                          法  官  陳婷玉
右正本證明與原本無異。
如不服本判決，應於判決送達後十日內，向本院提出上訴狀。
                                          書記官  陳弘文
中      華      民      國      九十二      年    七    月    二十九    日
附錄本案所犯法條全文：
中華民國刑法第二百七十六條
 (過失致死罪)
因過失致人於死者，處二年以下有期徒刑、拘役或二千元以下罰金。
從事業務之人，因業務上之過失犯前項之罪者，處五年以下有期徒刑或拘
役，得併科三千元以下罰金。


司法院資訊處製作；財團法人民間司法改革基金會備份。
